台灣高等法院刑事裁定　　　　　　　　　　　　　　九十三年度交抗字第八○七號
　　抗　告　人
　　即受處分人　甲○○
右抗告人因違反道路交通管理處罰條例案件，不服台灣桃園地方法院中華民國九十三
年九月二十三日裁定（九十三年度交聲字第四○二號），提起抗告，本院裁定如左：
    主  文
原裁定撤銷，發回臺灣桃園地方法院。
    理  由
一、原裁定：
  (一)依據證人即舉發本件違規之員警溫福本及現場員警呂瑞峰之證述，及舉發違反道
    路交通管理事件通知單二紙、交通部公路總局新竹區監理所桃園監理站九三年九
    月一日竹監桃字第○九三○○二○八九一號函檢附之意見書，認定本件抗告人即
    受處分人甲○○有於民國九十三年四月十八日凌晨一時五十七分許，駕駛車號八
    Ｐ─四四○○號自用小客車，行經國道三號北向一○九公里處，經警測得有超速
    行為，而於員警前往攔停時，更以任意變換車道、於車道忽快忽慢、驟然減速等
    危險駕駛方式企圖規避攔查，及至北向七八公里處始為警攔停等情。
  (二)並說明抗告人所稱遭舉發員警胡亂誣陷、毆打致傷一節，既經該二證人員警一致
    否認，抗告人復未提出任何具體事證，而所提敏盛綜合醫院診斷證明書上所載傷
    勢，亦難認確為本件舉發員警所為，衡以該二證人與抗告人互不相識，當無任意
  (三)從而，認原處分機關依道路交通管理處罰條例第四十三條第一項第一款、第四項
    、第五項之規定，裁處抗告人罰鍰一萬八千元、吊扣車輛牌照三個月、應參加道
    路交通安全講習，並記違規點數三點，核無違誤，乃駁回抗告人之異議。固非無
    無見。
二、惟查：
  (一)交通警員掣單舉發違反道路交通管理處罰條例所列之違規事實，本質上固為行政
    處分，基於公務員為公法上行為具有公信力之原則，就執勤警員本其維護交通秩
    序、安全職責所為之舉發，雖應受到合法、正確之推定，不容受處分人任意否定
    ，然倘有合理懷疑，即有再行斟酌、調查之必要，以昭折服，並免滋生民怨。
  (二)本件舉發違反道路交通管理事件通知單，其中通知聯左上空白處載有：「由國道
    一○八公里北攔查至七九‧三北始停車」字樣，有該通知單在案（原審卷一五頁
    ）可稽，核與證人溫福本證述：當時警員是停在國道三號北向一○九公里處等語
    （原審卷五九頁），已見出入，亦與上開意見書所載「於北向七十八公里處始將
    該車攔停」（原審卷三一頁）不符，究竟實情為何？再觀諸另紙移送聯（原審卷
    三三頁）之「違規事實」欄內，載有：「行速一三二、限速一一○、超速二二公
    里」等字樣，而證人溫福本卻證稱：賓士二三○之警車，要開到一百八十才能追
    上等語（原審卷六一頁），是否與常理相符？似均有再為詳查之餘地。
  (三)關於有無超速行駛一節，員警原已開單告發，有該通知單在卷（原審卷三三頁上
    ）可憑，卻嗣後以「數據當場因故未能顯示予駕駛人觀看，顯有瑕疵」為由，予
    以免罰，已經交通部公路總局新竹區監理所桃園監理站九十三年六月一日竹監桃
    字第○九三○○二○八九一號函說明綦詳（原審卷三一頁），員警溫福本固證稱
    ：「因為雷射槍測得時速以後，有省電的裝置，只能記憶大概五分鐘，超過以後
    就會自動關機，本案攔下他（指抗告人）以後，已經過了十幾分鐘，所以數值已
    經消失了。」（原審卷六一頁），但參以其另稱：抗告人原在三線道之中間車道
    行進，因超速為警察追行後，即或行內側車道、或在內側與中間車道間跨線行駛
    ，致警員無法順利攔停，乃呼叫其他巡邏車支援，直至關西交流道出口，抗告人
    尚欲逃逸，始經警車堵住，前來支援的巡邏車則停在抗告人車輛前面顯示警示燈
    ，抗告人車輛才自行停靠路邊等語（原審卷六一頁），衡以員警既認抗告人違規
    超速，縱先前所測超速數據已因時間過久而消失，然既尚在高速追行中，且已備
    妥攔堵抗告人車輛之其他輛巡邏車，為何未由該車予以測速，致令事證不明？殊
    難理解。復對照另紙舉發違反道路交通管理事件通知單（原審卷三三頁下）之「
    違規事實」欄內本載有「職業駕照未參加審驗」等字樣，嗣以劃線刪除方式刪除
    ，加註「因審驗漏登」等字樣，可見員警處理時，並未完全慎重將事，則員警是
    否有情緒上之意氣爭執，似猶有可疑之處，為釐清事情，有無傳喚該另輛巡邏車
    警員之必要，似值斟酌！
  (四)再就抗告人是否果有危險駕駛一節以言，依證人溫福本證述：取締時間係凌晨一
    點多，車輛沒有很多，僅於外側車道有一輛大貨車等語（原審卷六○頁），可知
    當時道路上幾乎無其他車輛行進，縱抗告人果於內側或中間車道任意變換，是否
    實際上足以影響或危及其他車輛之行車安全？亦即抗告人之行為是否已然該當「
    危險駕駛」之概念？似非無疑。退一步言，縱有該當於「危險駕駛」之概念，因
    抗告人既堅決否認上情，有無另外傳喚其他巡邏車警員到庭作證以確保溫警所言
    真實性之必要，似亦值斟酌。
  (五)抗告人既堅指員警溫福本、呂瑞峰於攔停伊車後，即無故對伊施加毆打，並提出
    敏盛綜合醫院九十三年八月十六日診斷證明書為證，其載有：「全身多處擦傷。
    腹部挫傷。」等情，有該診斷證明書一份在案（原審卷一六頁）可稽，縱為上開
    員警一致否認屬實，但抗告人受傷原因為何？是否有調取病歷紀錄之必要？有無
    傳喚其他巡邏車之員警進一步詳予調查之必要？因事涉民怨或誣告，似亦有慎酌
    之餘地
  (六)原法院雖已傳喚證人溫福本、呂瑞峰到庭作證，然抗告人既未到場，為保障抗告
    人之對質詰問權，是否仍有再次傳喚抗告人到場之必要？亦值商榷。
  (七)綜上，抗告人究竟有無違反道路交通安全規則之違規行為，仍非無斟酌之餘地。
    原裁定未就上開卷證資料詳細推敲，遽行駁回抗告人之異議，難昭折服。因認本
    件抗告為有理由，應由本院將原裁定撤銷發回，由原審法院另為適法妥當之處理
    ，以昭慎重。
據上論斷，應依道路交通管理處罰條例第八十九條，道路交通案件處理辦法第二十六
條，刑事訴訟法第四百十三條，裁定如主文。
中　　　華　　　民　　　國　　九十三　　年　　 十一 　　月　　二十二　　日
                              臺灣高等法院刑事第十四庭
                                  審判長法  官  陳  祐  輔
                                        法  官  邱  瑞  祥
                                        法  官  洪  昌  宏
右正本證明與原本無異。
不得再抗告。
                                        書記官  廖  月  女
中　　　華　　　民　　　國　　九十三　　年　　 十一 　　月　　二十四　　日
